【裁判字號】    99,台上,5119
【裁判日期】    990812
【裁判案由】    偽造有價證券
【裁判全文】
最高法院刑事判決            九十九年度台上字第五一一九號
上  訴  人  甲○○原名王智皇.
選任辯護人  蔡敬文律師
上列上訴人因偽造有價證券案件，不服台灣高等法院台南分院中
華民國九十九年六月十七日第二審更審判決（九十八年度重上更
(四)字第二二八號，起訴案號：台灣台南地方法院檢察署八十九年
度營偵字第一五九二號），提起上訴，本院判決如下：
    主  文
上訴駁回。
    理  由
按刑事訴訟法第三百七十七條規定：上訴於第三審法院，非以判
決違背法令為理由不得為之；是提起第三審上訴，應以原判決違
背法令為理由，係屬法定要件；如果上訴理由書狀並未依據卷內
訴訟資料具體指摘原判決不適用何種法則或如何適用不當，或所
指摘原判決違法情事顯與法律規定得為第三審上訴理由之違法情
形不相適合時，均應認其上訴為違背法律上之程式，予以駁回。
本件原判決撤銷第一審之科刑判決，改判仍論處上訴人甲○○（
原名王智皇）意圖供行使之用，而偽造有價證券罪刑（處有期徒
刑肆年），已詳敘其認定所憑之證據及認定之理由；自形式上觀
察，原判決並無違背法令之情形。上訴人就偽造有價證券部分之
上訴意旨略稱：(一)證人高英鑾於警詢中證稱如原判決附表所示偽
造之張魯支票（下稱系爭支票）係上訴人介紹之自稱洪順宗之人
（下稱「洪順宗」）寄給他的等語，於原法院前審審理中證稱上
訴人與「洪順宗」均有在電話中說要寄支票過來，二人聲音不同
，「洪順宗」聲音聽起來比較老等語；顯然上訴人與「洪順宗」
係不同人，確有「洪順宗」之人；原判決採高英鑾之證述，竟認
並無「洪順宗」之人，上訴人係冒名「洪順宗」與高英鑾為交易
，自有判決理由矛盾之違法。(二)遍查全卷並無證據證明系爭支票
背面「洪順宗Ｚ000000000 」之背書係上訴人委由他人所偽造，
且上訴人既在系爭支票背面為背書後又塗掉，衡情，亦無再委由
他人偽造「洪順宗Ｚ000000000 」背書之必要，原判決認上訴人
有偽造上開背書後持以行使，有違經驗法則及論理法則。(三)高英
鑾證稱上訴人與「洪順宗」均有說要寄系爭支票給他，可見上訴
人及「洪順宗」均有可能寄出系爭支票，而證人即高英鑾之夫莊
兆偉就何人匯款予上訴人、何人委託上訴人購買物品、係委託購
買香菸或音響等所為證述與高英鑾之證述不符，原判決竟認其等
二人所供相符，並據以認定系爭支票為上訴人所寄出，有證據上
理由矛盾之違法。又上訴人提出之匯款單，其上筆跡並非上訴人
所寫，自有可能非上訴人所匯，原判決竟採莊兆偉之證述，而認
係由上訴人所匯，並進而認定高英鑾、莊兆偉係與上訴人為交易
，其採證有違經驗法則及論理法則。再本件並無證據足認系爭支
票係上訴人所寄出，原判決認定上訴人係以系爭支票抵償高英鑾
之債務，進而認系爭支票係上訴人所偽造，顯以推測、擬制之方
法而為認定，有違證據法則等語。
惟查：原判決依憑證人張魯於警詢、第一審及原法院前審審理中
之證述，高英鑾於警詢、偵查、第一審及原法院前審審理中之證
述，莊兆偉於原審審理中之證述，高雄市票據交換所函附遺失票
據申報書、系爭支票影本及提示人資料查報表等證據，詳為說明
上訴人有本件偽造系爭支票後持以行使犯行之認定理由；並就上
訴人辯稱系爭支票係「洪順宗」拿來請其背書，其背書後得知系
爭支票已掛失，即將背書塗掉並將支票還給「洪順宗」，係「洪
順宗」將系爭支票寄給高英鑾以抵債，高英鑾認識「洪順宗」，
確有「洪順宗」之人，系爭支票並非其偽造後寄給高英鑾等語，
認非可採，予以指駁。經核俱與卷內資料相符。復按：（一）證
據之證明力係屬事實審法院得自由判斷之職權；茍其判斷並不悖
通常一般人日常生活經驗法則或論理法則，又於判決內論敘其得
心證之理由，即不得任意指摘其為違法。依卷內資料，證人高英
鑾雖於警詢中曾證稱系爭支票係「洪順宗」寄給他的等語，於原
法院前審審理中證稱上訴人與「洪順宗」均有說要寄支票過來，
二個人聲音不同，「洪順宗」聲音聽起來比較老等語；但其於警
詢中另證稱不認識「洪順宗」，係經上訴人介紹，二人共用一呼
叫器等語，於原法院前審審理中證稱上訴人曾打電話過來說他是
「洪順宗」，後來才改說是上訴人，沒見過「洪順宗」，因為有
一次與「洪順宗」講電話，後來係聽到上訴人聲音，發覺是上訴
人變聲，都是打電話予上訴人，上訴人才叫「洪順宗」打電話過
來，可能「洪順宗」即是上訴人等語，原判決於理由欄內乃援引
高英鑾於警詢時起至原法院前審審理中之相關證述，並綜合卷內
其他證據資料，而認並無「洪順宗」之人，係上訴人冒名「洪順
宗」與高英鑾為交易（原判決正本第八頁至第十三頁），經核原
判決並無理由矛盾之違法。（二）認定犯罪事實所憑之證據，並
不以直接證據為限，即綜合各種間接證據，本於推理作用，為認
定犯罪事實之基礎，如無違背一般經驗法則，尚非法所不許。系
爭支票背面有「洪順宗Ｚ000000000 」之背書，而上訴人否認係
其所為並辯稱係「洪順宗」所背書，經原審勘驗結果，認上開背
書之筆跡與上訴人書寫之筆跡不符，因之並無直接證據證明上開
背書係上訴人所為，但原審經調查結果，依證人高英鑾之證述，
且經函詢上開背書所載之「Ｚ000000000 」身分證號碼，係居住
於台北市之鄭智元，另經調閱所有姓名「洪順宗」者之年籍與口
卡資料，供上訴人辨認，並無與其所供之「洪順宗」之人特徵相
符者，再參酌上訴人就認識「洪順宗」經過、取得系爭支票情形
等前後供述諸多矛盾，原審乃綜合上開證據，本於推理作用，而
認定並無「洪順宗」之人，上開背書係上訴人委託不知情者所為
，經核所為之認定，並無違背經驗法則，自難指為違法。（三）
證人之供述證據未盡相符時，究竟何者為可採信，事實審法院若
綜合調查所得之證據，詳為說明其取捨之理由，倘其取捨判斷符
合證據法則，乃屬原審自由判斷職權之合法行使，自不能任意指
摘原判決違法。依卷內資料，莊兆偉就係何人與上訴人為交易，
係委託上訴人購買香菸或音響等其他物品之證述，與高英鑾之證
述雖未盡一致，但就係由上訴人出面為交易、係因與上訴人為交
易而取得系爭支票之基本事實，二人之證述一致，原判決於理由
欄內乃以：「我國一般家庭夫妻就金錢之使用及進出，並無明顯
區分，系爭支票既係高英鑾出面兌領，則在案發後由其出面接受
調查詢問，應與常情無違……依莊兆偉夫婦與被告（指上訴人）
間之交易，係有關私菸買賣以觀，其為保持低調，僅推由高英鑾
一人出面，以免遭惹麻煩，亦不無可能……莊兆偉上開證言，與
高英鑾歷次就本案事實之供述，並無明顯矛盾之處，應屬真實可
信」（原判決正本第二十頁至第二十一頁），經核其採證並無違
背證據法則。至上訴人提出二張匯款單並以其上筆跡非其所有而
辯稱係「洪順宗」與莊兆偉為交易後所匯，匯款後將匯款單交予
上訴人保管等語。但莊兆偉已證稱係上訴人所匯，於匯款前、後
上訴人均有來電告知，原判決復綜合其調查證據結果，認並無「
洪順宗」之人，莊兆偉、高英鑾係與上訴人為交易，因而採信莊
兆偉之證述，而認定係上訴人所匯，並進而詳為說明其認定系爭
支票係上訴人所偽造，並於背面偽造「洪順宗Ｚ000000000」背
書後寄出之理由，經核原判決之採證並無悖證據法則。上訴意旨
(一)(二)(三)係就原審採證認事之適法職權行使及原判決已說明之事項
，單純為事實上之爭執；其他上訴意旨並未依據卷內資料具體指
摘原判決究係如何違背法令，殊非適法之第三審上訴理由。綜上
，應認上訴人關於偽造有價證券部分之上訴違背法律上之程式，
予以駁回。又本件得上訴之偽造有價證券部分，其上訴為不合法
，本院由程序上予以駁回，對於牽連所犯之竊盜罪部分，該罪屬
刑事訴訟法第三百七十六條第二款之案件，不得上訴於第三審法
院，自無從適用審判不可分原則，併為實體上審判；此部分之上
訴應不合法，併予駁回。
據上論結，應依刑事訴訟法第三百九十五條前段，判決如主文。
中    華    民    國  九十九  年    八    月   十二   日
                      最高法院刑事第七庭
                          審判長法官  林  永  茂
                                法官  蘇  振  堂
                                法官  林  立  華
                                法官  徐  昌  錦
                                法官  許  錦  印
本件正本證明與原本無異
                                      書  記  官
中    華    民    國  九十九  年    八    月   十九   日
                                                    ｍ

司法院資訊處製作；財團法人民間司法改革基金會備份。
